【裁判字號】    97,交簡上,270
【裁判日期】    971030
【裁判案由】    過失傷害
【裁判全文】
臺灣桃園地方法院刑事判決           97年度交簡上字第270號
上  訴  人
即  被  告  乙○○
上列上訴人即被告因過失傷害案件，不服本院刑事庭民國97年7
月30日97年度壢交簡字第7 號第一審刑事簡易判決（聲請簡易判
決處刑案號：96年度偵字第27859 號），提起上訴，本院管轄之
第二審合議庭判決如下：
    主  文
上訴駁回。
    事  實
一、乙○○於民國96年3 月31日晚間10時30分許，駕駛車牌號碼
    V2-3285 號自用小客車，沿桃園縣中壢市○○○路往內壢方
    向行駛，行經環中東路與中山東路口，欲左轉往中山東路方
    向行駛時，其本應注意車輛行駛時，駕駛人應注意車前狀況
    ，並隨時採取必要之安全措施，轉彎車應讓直行車先行等交
    通安全規則，且按當時天候晴朗、夜間有照明、柏油路面乾
    燥、無缺陷、道路視距良好、無障礙物等情形，並無不能注
    意之情事，竟疏未注意及此，未予禮讓直行車先行，且未注
    意欲左轉之中山東路行向上有車輛壅塞之情況，即貿然左轉
    而佔據環中東路往平鎮○○○○道，適有飲用酒類已達不能
    安全駕駛動力交通工具程度之甲○○騎乘車牌號碼AW3-899
    號重型機車，亦未注意車前狀況而沿環中東路往平鎮方向直
    行駛至上開交叉路口，甲○○之機車車頭遂撞擊乙○○之汽
    車右後側車身，致甲○○人車倒地，因而受有右股骨遠端骨
    折合併膝關節僵硬、右鎖骨遠端骨折之傷害。乙○○於肇事
    後，在未被有偵查犯罪職權之機關或公務員發覺其為犯人前
    ，向前往處理之員警莊毅群當場承認為肇事人並接受裁判。
二、案經甲○○訴由臺灣桃園地方法院檢察署檢察官偵查後聲請
    以簡易判決處刑。
    理  由
一、證據能力方面：
（一）按被告以外之人於審判外之陳述，雖不符前4 條之規定，
      而經當事人於審判程序同意作為證據，法院審酌該言詞陳
      述或書面陳述作成時之情況，認為適當者，亦得為證據；
      當事人、代理人或辯護人於法院調查證據時，知有第159
      條第1 項不得為證據之情形，而未於言詞辯論終結前聲明
      異議者，視為有前項之同意，刑事訴訟法第159 條之5 就
      此定有明文。而本案所引用之供述證據，經本院依法踐行
      調查證據程序，公訴人、被告均不爭執各該供述證據之證
      據能力，且迄本院言詞辯論終結前未就供述證據之證據能
      力聲明異議，又查無依法應排除其證據能力之情形，是後
      述所引用供述證據之證據能力均無疑義，依法自有證據能
      力，均得作為本案證據，先予敘明。
（二）診斷證明書、道路交通事故現場圖、道路交通事故調查報
      告表（一）（二）、現場及車損照片、道路交通事故肇因
      研判表；酒精濃度測試表、觀察紀錄表、自首情形紀錄表
      （96年度他字第3592號卷第18至21頁、第26至29頁），均
      與本案事實具有自然關聯性，復屬書證、物證性質，且查
      無事證足認有違背法定程式或經偽造、變造所取得之情事
      ，況公訴人及被告對此部分之證據能力亦不爭執，是堪認
      均有證據能力，附此敘明。
二、訊據被告於本院審理時固坦承有於上揭時、地駕駛上開車輛
    與告訴人甲○○發生車禍之事實，惟矢口否認有何過失傷害
    之犯行，辯稱：本件車禍的造成是告訴人甲○○酒後駕車，
    而伊並沒有過失云云。經查：
（一）上揭事實，業據告訴人郭信忠於警詢、偵查中指訴綦詳，
      並有診斷證明書、道路交通事故現場圖、道路交通事故調
      查報告表（一）（二）、現場及車損照片（見96年度他字
      第3592號卷第18至21頁）在卷可稽。
（二）被告雖以前詞置辯，然按汽車行駛至交岔路口，轉彎車應
      讓直行車先行及汽車行駛時，駕駛人應注意車前狀況及兩
      車併行之間隔，並隨時採取必要之安全措施，道路交通安
      全規則第102 條第1 項第7 款及第94條第3 項分別定有明
      文。查被告於警詢、本院審理時供述：伊當時是跟隨前方
      的車輛左轉，因環中東路為四線道，左轉至中山東路為二
      線道，且對向車道也是綠燈，有些機車、轎車也會右轉中
      山東路，所以伊前方左轉的車子會減速，因伊經常經過該
      路段，所以知道該路段有車道縮減的情況，伊最初發現告
      訴人時，雙方距離約40至50公尺，伊發現危險情況時，雙
      方距離約5 公尺，而發生事故時，伊的車子後半部還在環
      中東路行向的道路上，伊車子的車頭已經過斑馬線等語（
      96年度他字第3592號卷第22至23頁、本院97年10月15日審
      判筆錄第4 至5 頁），且告訴人於警詢時亦證述：被告一
      左轉後煞車，伊機車車頭右側與被告駕駛的自小客車右側
      車身碰撞等語（96年度他字第3592號卷第24至25頁），復
      參諸道路交通事故現場圖、現場及車損照片可知，被告駕
      駛自小客車行經該路口欲左轉中山東路時，即已知悉因車
      道縮減前方左轉車輛之車速自會放慢，並已看見告訴人騎
      乘機車朝伊方向直行，其自可預見倘其駕駛車輛猶貿然左
      轉可能阻塞於該對向車道上，並造成告訴人騎乘之機車與
      之發生碰撞，其本應遵守前揭規定，於行駛至交岔路口轉
      彎時，禮讓直行車先行，且依當時天候晴朗、夜間有照明
      、柏油路面乾燥、無缺陷、道路視距良好、無障礙物等情
      形，並無不能注意之情事，惟被告竟仍貿然駕車自環中東
      路直接左轉進入中山東路口，而未停讓直行於中山東路之
      告訴人甲○○騎乘機車先行，致與告訴人甲○○發生碰撞
      ，而造成告訴人受有右股骨遠端骨折合併膝關節僵硬、右
      鎖骨遠端骨折之傷害，足證被告就本件車禍之發生確有過
      失，且被告之過失行為與告訴人所受之傷害間，具有相當
      因果關係。是被告辯解：伊無過失云云，顯係卸責之詞，
      不足採信。
（三）又告訴人甲○○騎乘機車，行經該處未注意車前狀況及吐
      氣所含酒精濃度超過規定駕車等違規情事，雖亦為車禍發
      生之原因，而堪認告訴人亦有過失，惟按刑法上所謂之「
      過失」，係指行為人雖非故意，但按其情節應注意，並能
      注意，而不注意者而言，告訴人依前述雖與有過失，然僅
      為民事損害賠償責任之抗辯事由，仍無法減免行為人在不
      超越社會相當性之範圍應有之注意義務，且刑事責任係對
      於反社會行為所加之公法上制裁，不若民事責任係專以填
      補損害為目的，因此並無允許依過失相抵之理論，而消長
      已發生刑事責任之餘地，是以被告仍難辭其過失之責。
（四）綜上所述，本件事故之發生，既因被告及告訴人之上開過
      失行為所致，已如前述，則被告之過失行為與告訴人所受
      之傷害結果間仍具有相當因果關係，是被告上揭犯行洵堪
      認定，應予依法論科。
三、核被告乙○○所為，係犯刑法第284 條第1 項前段之過失傷
    害罪。又本件被告乙○○肇事後，於有偵查犯罪權限之機關
    未發覺犯罪前，向前往處理之警員莊毅群承認其為肇事人，
    有桃園縣政府警察局道路交通事故肇事人自首情形紀錄表 1
    份附卷可稽，本件被告符合自首之規定，爰依刑法第62條前
    段之規定，予以減輕其刑。又被告行為後，中華民國九十六
    年罪犯減刑條例於96年7 月16日施行，被告所犯過失傷害罪
    之犯罪時間在96年3 月31日，其犯罪時間係在96年4 月24日
    以前，所犯上開罪名非屬同條例第3 條所列限制減刑範圍，
    自有上開條例之適用。原審以被告上揭罪證明確，適用刑法
    第284 條第1 項前段、第62條前段、第41條第1 項前段，刑
    法施行法第1 條之1 第1 項、第2 項前段，中華民國九十六
    年罪犯減刑條例第2 條第1 項第3 款、第7 條、第9 條，量
    處被告有期徒刑2 月，減為有期徒刑1 月，如易科罰金，以
    新臺幣1000元折算1 日，核其認事用法均無不合，量刑亦無
    不當，是上訴人即被告以其無過失，且原審量刑過重為由提
    起上訴，為無理由，應予駁回。
據上論斷，應依刑事訴訟法第455 條之1 第1 項、第3 項、第36
8 條，判決如主文。
本案經檢察官顏世翠到庭執行職務。
中    華    民    國    97    年    10    月    30    日
                刑事第十二庭審判長法  官  魏  于  傑
                                  法  官  李  文  娟
                                  法  官  羅  國  鴻
以上正本證明與原本無異。
不得上訴。
                                  書記官  戴  育  萍
中    華    民    國    97    年    11    月    5     日
【論罪科刑法條】
中華民國刑法第284條
因過失傷害人者，處6 月以下有期徒刑、拘役或5 百元以下罰金
，致重傷者，處1 年以下有期徒刑、拘役或5 百元以下罰金。
從事業務之人，因業務上之過失傷害人者，處1 年以下有期徒刑
、拘役或1 千元以下罰金，致重傷者，處3 年以下有期徒刑、拘
役或2 千元以下罰金。


司法院資訊處製作；財團法人民間司法改革基金會備份。
